臺灣高雄地方法院民事判決
111年度雄小字第1848號
原      告  林珮慈  
被      告  蔡宗諺  
上列當事人間損害賠償(交通)事件，本院於民國111年9月1日言
詞辯論終結，判決如下：
    主  文
一、被告應給付原告新臺幣貳仟玖佰肆拾參元，及自民國一一一
    年七月一日起至清償日止，按週年利率百分之五計算之利息
    。
二、原告其餘之訴駁回。
三、訴訟費用新臺幣壹仟元由被告負擔。
四、本判決原告勝訴部分得假執行。但被告如以新臺幣貳仟玖佰
    肆拾參元供擔保後，得免為假執行。
    事實及理由
一、被告經合法通知，無正當理由未於言詞辯論期日到場，核無
    民事訴訟法第386條各款所列情形，爰依原告聲請，由其一
    造辯論而為判決。
二、原告主張：被告於民國111年3月2日21時45分許，於高雄市○
    ○區○○路000號前側附近，因騎乘車牌號碼000-0000號普通重
    型機車後退時未注意後方，碰撞原告所有車牌號碼000-0000
    號普通重型機車(下稱系爭機車)，致系爭機車受損，原告依
    法得向被告請求賠償車輛修理費新臺幣(下同)12,299元(其
    中零件9,859元、工資2,440元，卷第21頁報價單)，另原告
    因機車損壞送修，須以其他交通工具代步，需額外支出之交
    通費以計程車1日900元計，預為請求2日代步費共1,800元，
    及原告機車送修期間之請假費用901元等語。聲明：被告應
    給付原告15,000元，及自起訴狀繕本送達翌日起至清償日止
    ，按週年利率5%計算之利息。
三、本院的判斷：
  ㈠經查，原告主張被告機車後退時未注意後方，致系爭機車受
    損之事實，業據其提出高雄市政府警察局道路交通事故初步
    分析研判表、調解不成立證明書、報價單、車損照片、行車
    執照(卷第15至29頁、第117頁)等為證，並有本院職權函調
    之高雄市政府警察局交通警察大隊111年8月5日函文及相關
    道路交通事故初步分析研判表、現場圖、A3類道路交通事故
    調查紀錄表、現場照片(卷第43至55頁、第79至109頁)可參
    ，而被告經合法通知既未到場爭執，亦未提出書狀作何有利
    於己之答辯以供本院審酌，本院依上開調查證據結果，自應
    認原告之主張為真實。是被告就本件事故有過失，致系爭車
    輛受損，自應負損害賠償責任。
　㈡按損害之發生或擴大，被害人與有過失者，法院得減輕賠償
    金額，或免除之；重大之損害原因，為債務人所不及知，而
    被害人不預促其注意或怠於避免或減少損害者，為與有過失
    。民法第217條第1、2項定有明文。該項規定之目的，在謀
    求加害人與被害人間之公平，故在裁判上法院得以職權減輕
    或免除之(最高法院85年台上字第1756號裁判意旨參照)。次
    按汽車在設有禁止臨時停車標誌、標線處所不得臨時停車，
    此觀諸道路交通安全規則第111條第1項第3款自明。查被告
    固有倒車未注意後方車輛之過失，然原告在禁止臨時停車處
    (人行道)停車，同為本件肇事原因，有上開交通事故初步分
    析研判表可參，並為原告所自承(卷第113頁背面筆錄)，本
    院審酌兩造上開過失情節，認被告應負擔60%之過失責任、
    原告應負擔40%之與有過失責任，較為合理。
　㈢原告各項請求有無理由及以多少為合理，說明如下:
　⒈車損費用:按物被毀損時，被害人除得依民法第196條請求賠
    償外，並不排除民法第213條至第215條之適用。依民法第19
    6條請求賠償物被毀損所減少之價額，得以修復費用為估定
    之標準，但以必要者為限(例如：修理材料以新品換舊品，
    應予折舊)。經查，系爭機車為108年3月出廠，因本件車禍
    支出修復必要費用共12,299元(其中零件9,859元、工資2,44
    0元)，有行車執照影本及報價單可參；則系爭機車既非新車
    ，依上開說明，其修復時材料更換係以新品替換舊品，計算
    零件材料之損害賠償數額時，應扣除折舊部分始屬合理。又
    依行政院所頒固定資產耐用年數表及固定資產折舊率表，機
    器腳踏車之耐用年數為3年，依平均法計算其折舊結果，每
    年折舊率為3分之1，並參酌營利事業所得稅查核準則第95條
    第6項規定，系爭機車自出廠日迄本件事故發生時即111年3
    月2日止，使用3年1個月(以1年為計算單位，其使用未滿1年
    者，按實際使用之月數相當於全年之比例計算之，不滿1月
    者，以1月計)，已逾耐用年數3年，惟第3年後因車輛仍堪用
    ，不予繼續折舊，則零件扣除折舊後之修復費用估定為2,46
    5元【計算方式：1.殘價＝取得成本÷(耐用年數＋1)即9,859÷(
    3+1)≒2,465(小數點以下四捨五入)；2.折舊額＝(取得成本－
    殘價)×1/(耐用年數)×(使用年數)即(9,859－2,465)×1/3×(3+
    0/12)＝7,394；3.扣除折舊後價值＝(新品取得成本－折舊額)
    即9,859－7,394＝2,465】，加計不用計算折舊之工資2,440元
    ，原告得請求被告賠償之車損費用為4,905元。
　⒉交通費用及請假費用：原告主張系爭機車毀損送修期間，其
    上下班及接送小孩以計程車代步距離1日900元計，修車2日
    共1,800元，及因修車而請假之費用901元云云，雖提出叫車
    app畫面截圖及111年4月薪資清單(卷第63至65頁)為佐，又
    原告於同年9月1日本院言詞辯論時稱：系爭機車還沒有修理
    ，所以還沒有請假，伊請求的是將來要修車時需要支出的費
    用等語(見卷第113頁背面筆錄)。惟按請求將來給付之訴，
    以有預為請求之必要者為限，得提起之，民事訴訟法第246
    條定有明文。衡諸本件事故日期為111年3月2日，原告機車
    受損6個月仍未送修，應可推測系爭機車並未損害至無法使
    用之情狀，原告如欲送修機車，尚可依個人需要於修車行營
    業時間前往，非必須於上班日請假方得辦理，亦非必須本人
    親自辦理而無法委託他人代辦之事項，其請假之必要性即屬
    有疑；再者，原告既主張送修機車期間之上下班需以計程車
    代步，併主張該期間需請假而有請假費用之損失，其主張顯
    有矛盾。原告所舉證據資料，不足以認定此項目及金額有預
    為請求之必要，是其先預為請求計程車代步費用1,800元及
    請假費用901元，不予准許。
　㈣從而，原告得請求被告賠償之金額為車損費用4,905元，再依
    兩造過失比例計算結果，被告應賠償原告之金額為2,943元(
    計算式：4,905×60%＝2,943)，原告其餘金額之請求則無理由
    。
四、綜上所述，原告依侵權行為之法律關係，請求被告給付2,94
    3元及自起訴狀繕本送達翌日之111年7月1日(111年6月20日
    寄存送達，卷第39頁)起至清償日止，按週年利率5%計算之
    利息，為有理由，應予准許；原告超過此範圍之請求，則無
    理由，應予駁回。
五、本判決第1項係就民事訴訟法第436條之8適用小額訴訟程序
    所為被告敗訴之判決，依同法第436條之20規定，應依職權
    宣告假執行，並依同法第436條之23準用第436條第2項，適
    用同法第392條第2項規定，依職權宣告被告如預供擔保，得
    免為假執行。
六、本件兩造各為一部勝訴、一部敗訴，因原告確有提起本件訴
    訟必要，且起訴後應徵之裁判費至少為1,000元(民事訴訟法
    第77條之13規定參照)，是本院認應依民事訴訟法第79條規
    定，酌量情形由被告全部負擔。
中　　華　　民　　國　　111 　年　　9 　　月　　20　　日
    　　　　　　　高雄簡易庭　法　官    林玉心
以上正本係照原本作成。
民事訴訟法第436條之24第2項：對於本判決之上訴，非以違背法
令為理由，不得為之。如對本判決上訴，須於判決送達後20日內
向本院提出上訴狀，並須表明原判決所違背之法令及其具體內容
與依訴訟資料可認為原判決有違背法令之具體事實之上訴理由。
（均須按他造當事人之人數附繕本）。
中　　華　　民　　國　　111 　年　　9 　　月　　20　　日
      　　　　　　　　　　　　書記官    李月君